【裁判字號】    97,交上易,358
【裁判日期】    971218
【裁判案由】    過失傷害
【裁判全文】
臺灣高等法院刑事判決               97年度交上易字第358號
上  訴  人
即  被  告  甲○○
上列上訴人因業務過失傷害案件，不服臺灣臺北地方法院97年度
交易字第488號，中華民國97年11月7日第一審判決（起訴案號：
臺灣臺北地方法院檢察署97年度偵字第11039號）， 提起上訴，
本院判決如下：
    主  文
上訴駁回。
    理  由
一、按不服地方法院之第一審判決而上訴者，應向管轄第二審之
    高等法院為之。上訴書狀應敘述具體理由。上訴書狀未敘述
    上訴理由者，應於上訴期間屆滿後20日內補提理由書於原審
    法院，逾期未補提者，原審法院應定期間先命補正。第二審
    法院認為上訴書狀未敘述理由或上訴有第362 條前段之情形
    者，應以判決駁回之。但其情形可以補正而未經原審法院命
    其補正者，審判長應定期間先命補正。刑事訴訟法第361 條
    、第367 條，分別定有明文。所謂不服第一審判決之具體理
    由，必係依據卷內既有訴訟資料或提出新事證，指摘或表明
    第一審判決有何採證認事、用法或量刑等足以影響判決本旨
    之不當或違法，而構成應予撤銷之具體事由，始克當之（例
    如：依憑證據法則具體指出所採證據何以不具證據能力，或
    依憑卷證資料，明確指出所為證據證明力之判斷如何違背經
    驗、論理法則）；倘僅泛言原判決認定事實錯誤、違背法令
    、量刑失之過重或輕縱，而未依上揭意旨指出具體事由，或
    形式上雖已指出具體事由，然該事由縱使屬實，亦不足以認
    為原判決有何不當或違法者（例如：對不具有調查必要性之
    證據，法院未依聲請調查亦未說明理由，或援用證據不當，
    但除去該證據仍應為同一事實之認定），皆難謂係具體理由
    ，俾與第二審上訴制度旨在請求第二審法院撤銷、變更第一
    審不當或違法之判決，以實現個案救濟之立法目的相契合，
    並節制濫行上訴（最高法院97年度臺上字第892 號判決參照
    ）。
二、又刑事審判旨在實現刑罰權之分配的正義，故法院對有罪被
    告之科刑，應符合罪刑相當之原則，使輕重得宜，罰當其罪
    ，以契合社會之法律感情，此所以刑法第57條明定科刑時應
    審酌一切情狀，尤應注意該條所列10款事項以為科刑輕重之
    標準，俾使法院就個案之量刑，能斟酌至當。而「量刑輕重
    係屬事實審法院得依職權自由裁量之事項，苟已斟酌刑法第
    57條各款所列情狀而未逾越法定刑度，不得遽指為違法」（
    最高法院72年度臺上字第6696號判例參照）。
三、經查原判決略以：
（一）甲○○平日以駕駛營業小客車即計程車為業，為從事駕駛
      業務之人。其於民國97年3月27日上午9時10分許，駕駛車
      牌號碼280-CZ號營業小客車，沿臺北市○○區○○街西向
      東方向行駛，其行至湖口街與南昌路口之無號誌交岔路口
      時，本應注意車輛行駛至無號誌之交岔路口，應減速慢行
      作隨時停車之準備，且其屬支線道之車輛，應暫停讓幹線
      道車輛先行，而依當時天候係日間晴天，所行駛之市區道
      路鋪設柏油、路面無缺陷、無障礙物、視距良好等客觀行
      車環境，並無不能注意、或雖已盡相當注意然而仍無從預
      見避免之情形，竟疏未注意，未稍加減速即貿然穿越通過
      路口，且未禮讓幹線道之車輛，適有乙○○騎乘車牌號碼
      CV3-229號重型機車， 沿南昌路北往南方向之幹線道行駛
      ，雙方閃避不及而發生碰撞，致乙○○受有左股骨轉子下
      粉碎性骨折之傷害。甲○○於肇事後，在職司犯罪偵查之
      公務員知悉上開犯罪行為前，未逃避而停留現場等候，並
      於交通警員據報到場處理時，承認為駕駛人而接受裁判。
（二）訊據被告甲○○對於上開事實坦承不諱（見本院97年10月
      24日審判筆錄），核與告訴人乙○○指訴情節相符，並有
      道路交通事故現場圖、臺北市政府警察局中正第二分局交
      通分隊道路交通事故談話紀錄表、補充資料表、道路交通
      事故調查報告表(一)、(二)、現場及車損照片、臺北市交通事
      件裁決所97年7月23日北市裁鑑字第09738483000號函檢附
      之臺北市行車事故鑑定委員會鑑定意見書在卷可稽（見偵
      查卷第17至22頁、第26至30頁、第43至46頁）；另告訴人
      係因本件車禍事故而受有左股骨轉子下粉碎性骨折之傷害
      等事實，亦有國立臺灣大學醫學院附設醫院97年4月1日診
      斷證明書附卷可參（見偵查卷第8頁）。 按車輛行經無號
      誌之交岔路口，應減速慢行，作隨時停車之準備；汽車行
      至無號誌或號誌故障而無交通指揮人員指揮之交岔路口，
      支線道車應暫停讓幹線道車先行，道路交通安全規則第93
      條第1項第2款、第102條第1項第2款分別定有明文。 依卷
      附資料，臺北市○○區○○街與南昌路之交岔路口並未設
      有號誌，路口西南側之湖口街西向東方向則設置有「停」
      標誌牌，足見被告肇事時所行駛之湖口街西向東方向為支
      線道無訛，被告行經該無號誌之交岔路口，並未禮讓沿幹
      線道即南昌路北往南方向行駛之告訴人來車，即貿然穿越
      通過路口，致發生碰撞肇事，自具有過失，且告訴人所受
      前揭傷害與被告之過失駕駛行為間，具有相當因果關係無
      訛。被告業務過失傷害犯行，其事證明確，犯行堪以認定
      ，應依法論科。
（三）核被告所為，係犯刑法第284條第2項前段之業務過失傷害
      罪。被告於肇事後，在職司犯罪偵查之公務員知悉其上開
      犯罪行為前，不逃避罪責而停留現場，並於交通員警據報
      前往現場處理時在場，並當場承認為肇事人，有臺北市○
      ○○○○道路交通事故肇事人自首情形紀錄表在卷可稽，
      被告對於未發覺之罪自首而接受裁判，應依刑法第62條前
      段規定減輕其刑。爰依刑法第284條第2項前段、第62條前
      段、第41條第1項前段，刑法施行法第1條之1之規定， 審
      酌被告平日以駕駛計程車為業，其行經交岔路口未禮讓幹
      線道之告訴人車輛先行，致生本件事故之過失情節程度，
      及被告之品行、素行、智識程度，犯後雖坦承過失犯行，
      惟尚未能與告訴人達成和解，或賠償告訴人之損失等一切
      情狀，判決甲○○從事業務之人，因業務上之過失傷害人
      ，處拘役50日，如易科罰金，以新臺幣1000元折算1日。
      均已詳敘認定事實所憑證據、認定理由及量刑依據。
四、本件被告甲○○不服原判決，提起上訴，上訴書理由略以：
    本人甲○○為計程車司機，因過失而撞上乙○○小姐，後經
    雙方協調，本人願付新台幣壹拾捌萬元賠償，但無力一時全
    賠，按月三千元賠償，對方說太久不願意，我告知對方本人
    有2女， 大女兒領有手冊，老婆必須一旁照料，一家靠我賺
    錢，生意不好每日僅壹仟多元的收入，法院判50日太重，請
    從輕量刑，判輕一點，指摘原判決不當。惟查，本件被告上
    訴理由所指其家庭情況，縱使屬實，亦不足以認定原判決有
    何不當或違法；又量刑輕重係屬事實審法院得依職權自由裁
    量之事項，本案原審已斟酌刑法第57條各款所列情狀而未逾
    越法定刑度，不得遽指為違法。本件被告上訴理由並未依據
    卷內既有訴訟資料或提出新事證，指摘或表明第一審判決有
    何採證認事、用法或量刑等足以影響判決本旨之不當或違法
    ，而構成應予撤銷之具體事由，依上開說明，本件上訴顯無
    具體理由而不合法定程式應予駁回，並不經言詞辯論為之。
據上論斷，依刑事訴訟法第367條前段、第372條，判決如主文。
中    華    民    國    97    年    12    月    18    日
                    刑事第八庭  審判長法  官  鄭文肅
                                      法  官  劉嶽承
                                      法  官  楊貴志
以上正本證明與原本無異。
不得上訴。
                                      書記官  吳鎮鑫
中    華    民    國    97    年    12    月    18    日
附錄：本案論罪科刑法條全文
刑法第284條：
因過失傷害人者，處6月以下有期徒刑，拘役或500元以下罰金，
致重傷者，處1年以下有期徒刑，拘役或500元以下罰金。
從事業務之人，因業務上之過失傷害人者，處1年以下有期徒刑
、拘役或1000元以下罰金，致重傷者，處3年以下有期徒刑、拘
役或2000元以下罰金。


司法院資訊處製作；財團法人民間司法改革基金會備份。
